最高法院民事裁定　　　　　　　　　　111年度台上字第957號
上　訴　人　王育堂
訴訟代理人　林金宗律師
被 上訴 人　林穎均
上列當事人間請求清償債務事件，上訴人對於中華民國110年 12
月22日臺灣高等法院高雄分院第二審判決（110年度上字第34 號
），提起上訴，本院裁定如下：
    主  文
上訴駁回。
第三審訴訟費用由上訴人負擔。
    理  由
    按上訴第三審法院，非以原判決違背法令為理由，不得為之
。又提起上訴，上訴狀內應記載上訴理由，其以民事訴訟法第46
9 條所定事由提起第三審上訴者，應於上訴狀內表明原判決所違
背之法令及其具體內容、暨依訴訟資料合於該違背法令之具體事
實。其依同法第469條之1規定提起上訴者，並應具體敘述為從事
法之續造、確保裁判之一致性或其他所涉及之法律見解具有原則
上重要性之理由。同法第467條、第470條第2 項分別定有明文。
而依同法第468 條規定，判決不適用法規或適用不當者，為違背
法令；依同法第469 條規定，判決有該條所列各款情形之一者，
為當然違背法令。是當事人提起第三審上訴，如合併以同法第46
9條及第469條之1 之事由為上訴理由時，其上訴狀或理由書應表
明該判決所違背之法令條項，有關之司法院解釋、憲法法庭裁判
，或成文法以外之習慣或法理等及其具體內容，暨係依何訴訟資
料合於該違背法令之具體事實，並具體敘述為從事法之續造、確
保裁判之一致性或其他所涉及之法律見解具有原則上重要性之理
由。如未依上述方法表明，或其所表明者與上開法條規定不合時
，即難認為已合法表明上訴理由，其上訴自非合法。
    本件上訴人對於原判決提起第三審上訴，雖以該判決違背法
令為由，惟核其上訴理由狀所載內容，係就原審取捨證據、認定
事實之職權行使所論斷：兩造自民國97年間起至106 年間止為男
女朋友，被上訴人於兩造交往期間之97年間，購買坐落臺南市○
○區○○○路000巷0弄0 號房屋及其坐落土地（下稱系爭房地）
，並登記為該房地之所有權人，嗣於107 年間將之出售予訴外人
楊弘凱。兩造於交往期間關係親密，並共同居住於上開房屋，且
互有數筆金錢往來，雖系爭房地之買賣過程係由上訴人代理被上
訴人委託仲介處理看屋、議價及尋覓貸款銀行等事宜，上訴人並
就價金為部分出資及繳納部分貸款，然尚不能憑此即足證明上訴
人就系爭房地有所有權應有部分1/2 ，而以之與被上訴人成立借
名登記契約。是上訴人主張終止該借名登記關係，依不當得利之
法律關係，請求被上訴人返還出售系爭房地所得價金其中新臺幣
（下同）300 萬元本息，即屬無據。又上訴人於兩造交往期間交
付被上訴人款項之原因多端，可能基於委任、贈與或基於交往親
密關係所為施惠行為，其不能證明所交付上開部分價金及貸款係
無法律上之原因而為給付，其主張被上訴人因而獲有300 萬元之
不當利得，而請求被上訴人如數返還本息，亦屬無據。再上訴人
固於96年10月16日匯款100 萬元至被上訴人之帳戶，被上訴人則
於103年至105年擔任上訴人向訴外人兆豐國際商業銀行股份有限
公司貸款之連帶保證人，惟上訴人所提證據均不能證明兩造就上
開100 萬元有成立消費借貸契約之合意，是上訴人據以請求被上
訴人返還100 萬元本息，亦難謂有據等情，指摘為不當，並就原
審命為辯論及已論斷者，泛言謂為違法，而非表明該判決所違背
之法令及其具體內容，暨依訴訟資料合於該違背法令之具體事實
，更未具體敘述為從事法之續造、確保裁判之一致性或其他所涉
及之法律見解具有原則上重要性之理由，難認其已合法表明上訴
理由。依首揭說明，應認其上訴為不合法。
    據上論結，本件上訴為不合法。依民事訴訟法第481 條、第
444條第1項、第95條、第78條，裁定如主文。
中    華    民    國   111    年    3     月    31    日
                      最高法院民事第二庭
                          審判長法官  高  孟  焄  
                                法官  蘇  芹  英  
                                法官  邱  璿  如  
                                法官  徐  福  晋  
                                法官  彭  昭  芬  
本件正本證明與原本無異
                                      書  記  官
中    華    民    國   111    年    4     月    6     日